臺灣高等法院臺中分院刑事裁定
111年度抗字第463號

抗   告   人
即聲明異議人        洪麗琴


抗   告   人
即聲明異議人        麥春密



上列抗告人等因聲明異議案件，不服臺灣臺中地方法院中華民國
111年3月30日裁定（111年度聲字第858號）提起抗告，本院裁定
如下：
    主  文
抗告駁回。
    理  由
一、本件抗告意旨詳如附件刑事抗告狀所載。
二、按受刑人或其法定代理人或配偶，以檢察官執行之指揮為不
    當者，得向諭知該裁判之法院聲明異議，刑事訴訟法第484
    條固定有明文。該條所稱「諭知該裁判之法院」，乃指對被
    告之有罪判決，於主文內實際宣示其主刑、從刑之裁判而言
    （最高法院106年度台抗字第305號裁定意旨參照）。倘其聲
    明異議係向其他無管轄權之法院為之，其聲請為不合法，應
    由程序上駁回，無從為實體上之審查（最高法院108年度台
    抗字第1121號裁定意旨參照）。次按刑事訴訟法關於無管轄
    權案件，僅於刑事訴訟法第304條規定：「無管轄權之案件
    ，應諭知管轄錯誤之判決，並同時諭知移送於管轄法院。」
    是上開規定僅針對「判決」而設，對於「裁定」則無類似或
    準用之明文（最高法院109年度台抗字第417號裁定意旨參照
    ）。
三、經查：
  ㈠抗告人即聲明異議人洪麗琴、麥春密（下稱抗告人洪麗琴、
    麥春密）前於民國95年間，因違反銀行法案件，經臺灣臺中
    地方法院（下稱原審法院）以105年度金重訴字第647號判處
    罪刑，經上訴後，經本院以106年度金上訴字第1318號撤銷
    改判，再經數次上訴最高法院及由最高法院撤銷發回後，經
    本院以109年度重金上更二字第12號判決判處「原判決關於
    ○○○、○○○、○○○、○○○、洪麗琴、麥春密、○○○、○○○部分，及
    參與人楊進盛沒收部分，均撤銷。」、「洪麗琴共同法人
    行為負責人犯銀行法第一百二十五條第一項後段之非法經營
    銀行業務罪，處有期徒刑壹年拾月。緩刑肆年。並應向公庫
    支付新臺幣肆拾萬元。」、「麥春密共同法人行為負責人
    犯銀行法第一百二十五條第一項後段之非法經營銀行業務罪
    ，處有期徒刑壹年拾月。緩刑肆年。並應向公庫支付新臺幣
    伍拾萬元。」、「○○○、○○○、○○○、○○○、洪麗琴、麥春密
    、○○○、及○○○等人應沒收部分，均詳如附表6所載。」，嗣
    經最高法院於110年12月1日以110年度台上字第4526號判決
    上訴駁回而告確定。臺灣臺中地方檢察署檢察官即依據本院
    109年度重金上更二字第12號判決，以臺灣臺中地方檢察署1
    10年度執沒字第5922號案件辦理抗告人2人之沒收執行等情
    ，有本院109年度重金上更二字第12號判決書、臺灣高等法
    院被告前案紀錄表、臺灣臺中地方檢察署執行命令在卷可稽
    。
　㈡抗告意旨謂本件既係因臺灣臺中地方檢察署錯誤移送至無管
    轄權之法院，而非由抗告人自行向無管轄權之機關提出異議
　　，錯誤管轄之不利益實無從由抗告人等承受，原審法院以管
    轄錯誤為由駁回聲明異議，其認定事實及適用法律均有違誤
    ，請求撤銷原裁定，並移送至有管轄權之機關云云。惟依前
    揭說明，臺灣臺中地方檢察署檢察官110年度執沒字第5922
    號執行命令係基於本院109年度重金上更二字第12號確定判
    決，是臺灣臺中地方檢察署檢察官110年度執沒字第5922號
    執行命令之「諭知該裁判之法院」，應非原審法院，而係本
    院。經查，抗告人洪麗琴、麥春密係具狀向臺灣臺中地方檢
    察署聲明異議，經該署檢察事務官以電話詢問後，其2人均
    表示更正為向臺灣臺中地方法院聲明異議，有刑事聲明異議
    狀、臺灣臺中地方檢察署辦案公務電話紀錄表在卷可稽（見
    原審卷第7至13、213、215頁），然原審法院既非諭知該裁
    判之法院，就聲明異議依法無管轄權，抗告人洪麗琴、麥春
    密向原審法院聲明異議，程序上即非合法，原審法院並已說
    明其裁定駁回之依據及理由，經核於法並無不合。又按刑事
    訴訟法第304條規定：「無管轄權之案件，應諭知管轄錯誤
    之判決，並同時諭知移送於管轄法院。」係針對「判決」而
    設，「裁定」則無類似或準用之明文，原審法院尚無從逕以
    管轄錯誤為由裁定移送有管轄權之本院。準此，原審法院未
    依職權或聲請移送有管轄權法院，亦難認有違誤，抗告意旨
    執此指摘原裁定不當，其抗告為無理由，應予駁回。
四、據上論結，應依刑事訴訟法第412條，裁定如主文。
中　　華　　民　　國　　111 　年　　5 　　月　　27　　日
            刑事第十一庭　  審判長法　官　張意聰
                                  法　官　周瑞芬
                                  法　官　陳慧珊
以上正本證明與原本無異。
如不服本裁定，得於收受送達後五日內向本院提出再抗告書狀（
須附繕本）。因疫情而遲誤不變期間，得向法院聲請回復原狀。

                                  書記官  李淑芬
　　　　　　　　　　　　　　　　　
中　　華　　民　　國　　111 　年　　5 　　月　　27　　日
附件：刑事抗告狀